【裁判字號】    96,訴,4381
【裁判日期】    970319
【裁判案由】    誣告
【裁判全文】
臺灣板橋地方法院刑事判決              96年度訴字第4381號
公  訴  人  臺灣板橋地方法院檢察署檢察官
被      告  乙○○
                    （另案在臺灣臺北監獄臺北分監執行中）
上列被告因誣告案件，經檢察官提起公訴（96年度偵字第19962
號），本院判決如下：
    主  文
乙○○意圖他人受刑事處分，向該管公務員誣告，累犯，處有期
徒刑貳月。
    事  實
一、乙○○前因違反毒品危害防制條例、槍砲彈藥刀械管制條例
    等案件，經本院於民國九十二年二月十七日以九十二年度訴
    字第二二九號刑事判決分別判處有期徒刑十月、一年四月，
    併科罰金新臺幣三萬元，罰金如易服勞役，以銀元三佰元即
    新臺幣九佰元折算一日，並定應執行刑為有期徒刑二年，併
    科罰金新臺幣三萬元，罰金如易服勞役，以銀元三佰元即新
    臺幣九佰元折算壹日。嗣就毒品部分上訴，經臺灣高等法院
    於九十二年五月九日以九十二年度上訴字第一○七八號刑事
    判決駁回上訴，並於九十二年六月十二日判決確定，於九十
    四年七月十四日因縮短刑期假釋出監付保護管束，於九十五
    年四月二十七日保護管束期滿，視為執行完畢（致使本件構
    成累犯）。詎乙○○猶不知悔改，其明知其弟黃明韋所有車
    牌號碼MDW ─二三六號普通重型機車，係於九十六年五月二
    十四日下午六時許，在臺北縣板橋市○○路七二巷五弄三一
    號四樓住處，借予友人甲○○代步使用，並未失竊，竟因甲
    ○○未能歸還該機車，即基於意圖使甲○○受刑事處分之犯
    意，於九十六年五月二十六日在臺北縣政府警察局海山分局
    新海派出所，向有偵查犯罪權限之承辦員警虛構：甲○○於
    九十六年五月二十四日上午向其借用上開機車外出購物，於
    同日下午六時許將機車鑰匙歸還後，甲○○即留在其住處與
    之聊天至晚上十時許，未料翌日（九十六年五月二十五日）
    上午七時許發現機車及機車鑰匙不見，陸續撥打二、三十通
    電話均無法與甲○○聯絡等情節，而誣告甲○○涉嫌竊盜罪
    嫌，嗣經警循線查獲上情。
二、案經臺北縣政府警察局海山分局報告臺灣板橋地方法院檢察
    署檢察官偵查起訴。
    理  由
一、本件認定事實所引用之卷證資料，並無證據證明係公務員違
    背法定程序所取得，且檢察官及被告於本院準備程序及審判
    期日時均表示同意作為證據而不予爭執，且迄至言詞辯論終
    結前亦未再聲明異議，依刑事訴訟法第一百五十九條之五第
    一項之規定，本件認定事實所引用之證據，均有證據能力。
二、前揭犯罪事實，業據被告乙○○於本院審理時坦承不諱，核
    與證人甲○○於警詢、檢察官偵訊時證述情節大致相符，又
    被告於前揭時、地向臺北縣政府警察局海山分局新海派出所
    誣指甲○○竊盜之情，復有臺北縣政府警察局海山分局新海
    派出所調查筆錄、受理各類案件紀錄表、車籍查詢失竊紀錄
    單、臺北縣政府警察局車輛協尋電腦輸入單各一件在卷可稽
    （見偵查卷第十三頁、第十四頁、第二十一頁至第二十三頁
    ），足徵被告自白與事實相符。被告固曾辯稱：發現車子不
    見後，撥打甲○○的電話均不通，家人擔心車子遭用於犯案
    ，過了一、二天才報案機車失竊，報案後聯絡上甲○○，甲
    ○○才告知車子停在某處不見了，自己並無誣告云云，惟證
    人甲○○於警詢時即供稱：該機車是我向被告借的，但因我
    有施用毒品精神恍惚，忘記將車騎去停在那裏，當天晚上我
    還有搭計程車回被告家，他也知道我沒騎機車回來，還跟我
    說沒關係等我睡醒了，藥退了之後再想辦法找等語在卷，復
    經被告於本院準備程序時供稱：九十六年五月二十四日甲○
    ○跟我借車好幾次，每一次都有跟我說，最後一次他先將車
    鑰匙還給我後，他有跟我說晚一點還要跟我借車，我有跟他
    說好、甲○○於警、偵訊時所述均是事實等語，及於本院審
    理時供承：我知道甲○○向我借機車等語明確，是被告明知
    上開機車係甲○○經其同意借用，而非為竊取，竟為尋回機
    車向警虛構、申告甲○○竊車之情，其具有誣告之犯意已明
    ，被告所為辯解，純係事後圖卸推托之詞，要無足採。本件
    事證明確，被告犯行洵堪認定，應予依法論科。
二、被告意圖使他人受刑事處分，向該管公務員誣告該他人涉犯
    竊盜罪嫌，核其所為，係犯刑法第一百六十九條第一項誣告
    罪。又被告前有如事實欄一所載刑事科刑及執行紀錄，於九
    十四年七月十四日因縮短刑期假釋出監付保護管束，嗣於九
    十五年四月二十七日保護管束期滿，視為執行完畢，此有臺
    灣高等法院被告前案紀錄表一份在卷可憑，其於受有期徒刑
    之執行完畢後，五年以內故意再犯本件有期徒刑以上之罪，
    為累犯，應依刑法第四十七條第一項之規定加重其刑。另被
    告於所誣告之案件裁判確定前自白，應依刑法第一百七十二
    條規定減輕其刑，並先加後減。爰審酌被告申告不實事項，
    致使司法機關為無益之調查，浪費司法資源，且使被害人無
    端受刑事訴追，並有受刑事處罰之危險，自應予相當之非難
    ，兼衡其犯罪之動機、目的、手段、所生危害，及被告之素
    行、生活狀況、暨犯罪後終能坦承犯行，態度尚稱良好等一
    切情狀，量處如主文所示之刑，以示懲儆。
據上論斷，應依刑事訴訟法第二百九十九條第一項前段，刑法第
一百六十九條第一項、第四十七條第一項、第一百七十二條，判
決如主文。
中    華    民    國    97    年    3     月    19    日
                刑事第十五庭  審判長法  官  陳  鴻  清
                                    法  官  朱  嘉  川
                                    法  官  劉  安  榕
上列正本證明與原本無異
如不服本判決，應於判決送達後10日內敘明上訴理由，向本院提
出上訴狀（應附繕本），上訴於臺灣高等法院。
                                    書記官  陳  盈  真
中    華    民    國    97    年    3    月    24    日
附錄本案論罪科刑法條全文：
中華民國刑法第169 條（誣告罪）
意圖他人受刑事或懲戒處分，向該管公務員誣告者，處7 年以下
有期徒刑。
意圖他人受刑事或懲戒處分，而偽造、變造證據，或使用偽造、
變造之證據者，亦同。


司法院資訊處製作；財團法人民間司法改革基金會備份。
